臺灣高等法院刑事判決
109年度交上易字第285號
上  訴  人  
即  被  告  蔡明哲


選任辯護人  包漢銘律師
上列上訴人即被告因過失傷害案件，不服臺灣宜蘭地方法院109
年度交易字第11號，中華民國109年6月24日第一審判決（起訴案
號：臺灣宜蘭地方檢察署108年度偵字第5317號），提起上訴，
本院判決如下：
    主  文
上訴駁回。
蔡明哲緩刑貳年。
    事實及理由
壹、證據能力方面
一、按被告以外之人於審判外之言詞或書面陳述，除法律有規定
    者外，不得作為證據，刑事訴訟法第159條第1項固定有明文
    ；惟被告以外之人於審判外之陳述，雖不符同法第159條之1
    至第159條之4之規定，而經當事人於審判程序同意作為證據
    ，法院審酌該言詞陳述或書面陳述作成時之情況，認為適當
    者，亦得為證據；當事人、代理人或辯護人於法院調查證據
    時，知有同法第159條第1項不得為證據之情形，而未於言詞
    辯論終結前聲明異議者，視為有前項之同意，此據同法第15
    9條之5規定甚明。經查，本件判決所引用之被告以外之人於
    審判外之陳述，固均屬傳聞證據，惟上訴人即被告蔡明哲及
    其辯護人雖知上開證據為傳聞證據，但均未爭執其證據能力
    ，且迄至言詞辯論終結前亦未再聲明異議（本院卷第37頁）
    ；而檢察官亦對證據能力表示無意見（同上卷頁）。本院審
    酌上開證據資料製作時之情況，尚查無違法不當及證明力明
    顯過低之瑕疵，亦認為以之作為證據應屬適當，爰逕依刑事
    訴訟法第159條之5規定，認前揭證據資料均例外有證據能力
    。
二、本判決所引用之其餘文書證據及證物，並無證據證明係公務
    員違背法定程序所取得，亦無顯有不可信之情況，且經本院
    於審理期日合法調查，該等證據自得作為本案裁判之資料。
貳、實體方面
一、本案經本院審理結果，認第一審以被告係犯刑法第284條前
    段之過失傷害罪，依刑法第62條前段自首規定減輕其刑後，
    判處被告有期徒刑4月，且諭知易科罰金之折算標準為以新
    臺幣1千元折算1日，經核認事用法、量刑均無不當，應予維
    持，並引用第一審判決書記載之事實、證據及理由（如附件
    ）。另補充如下：本件證據尚有被告於本院審理時之認罪陳
    述（本院卷第38頁）。
二、被告上訴意旨略以：被告並無前科紀錄，可謂素行良好，對
    於犯行坦承不諱，且積極探詢與告訴人盧怡婷和解，可謂犯
    後態度良好，且所生危害亦屬輕微，縱有非難之必要，然比
    較同類型案件，量處有期徒刑4月仍有過重之虞，爰請從輕
    量刑云云。　　
三、然依下列說明，被告上訴理由並不足採：
　  按量刑係法院就繫屬個案犯罪之整體評價，為事實審法院得
    依職權自由裁量之事項，故量刑判斷當否之準據，應就判決
    之整體觀察為綜合考量，不可摭拾其中片段，遽予評斷，苟
    已以行為人之責任為基礎，並斟酌刑法第57條各款所列情狀
    ，在法定刑度內，酌量科刑，無偏執一端，致明顯失出失入
    情形，即不得任意指摘為違法（最高法院108年度台上字第2
    294號判決意旨參照）。本院審酌原審就被告之犯罪情節及
    科刑部分之量刑基礎，已於原判決理由欄內具體說明：審酌
    被告並無犯罪科刑紀錄，有本院被告前案紀錄表在卷可憑，
    素行良好，其駕駛動力交通工具行駛於道路，本應小心謹慎
    以維自身及他人之安全，竟未注意遵守道路交通安全規則之
    規定，疏未靠右行駛，且未注意對向來車，以致肇事使告訴
    人受有本件傷勢，過失情節及犯罪所生危害均非輕，其犯後
    雖表示有意賠償告訴人之損害，惟未與告訴人達成和解，犯
    罪所生危害未經彌補，應予非難，兼衡其於原審審理中自陳
    高職畢業、從事賣魚工作、家庭經濟狀況勉持、已婚、須扶
    養妻子及1個2歲小孩，尚有即將出生之小孩及犯後坦承犯行
    之態度等一切情狀，酌情量處前開罪刑等旨，顯已斟酌刑法
    第57條各款事由（包括被告所指之無前科紀錄、坦承犯行、
    於原審已有和解之意但未能達成和解等節）而為刑之量定，
    係以行為人責任為基礎，兼顧對被告有利與不利之科刑資料
    ，既未逾越法定範圍，亦無違背公平正義之精神，客觀上不
    生量刑畸重或有所失入之裁量權濫用，核與罪刑相當原則無
    悖，自不得再任意指摘或摭拾其中之片段而指稱原判決量刑
    有所不當或違法。縱仍與被告主觀上之期待有所落差，仍難
    遽指原審量刑有何不當或違法。至被告所舉其他個案，其犯
    罪具體情節未必相同，所為刑罰之量定自屬有別，尚難比附
    援引，執為原判決有何違誤之論據。此外，被告雖嗣於本院
    審理階段與告訴人經調解成立並實際賠償，有原審法院調解
    筆錄、被告匯款單據、本院公務電話查詢紀錄表等件在卷可
    按，可見被告犯後尚具悔過彌縫之意，並知所警惕，本院認
    對被告所宣告之刑以暫不執行為宜（詳見下述），故已得藉
    由對被告宣告緩刑之非機構性處遇，避免逕予執行刑罰之缺
    失，對其已無不利。因此，被告上訴意旨徒執上揭情詞，指
    摘原判決量刑過重云云，自非足取。
四、綜上所述，被告上訴指摘原審量刑過重，請求從輕量刑云云
    ，並非可採，是其上訴為無理由，應予駁回。
五、被告緩刑之說明
    查被告前未曾因故意犯罪受有期徒刑以上刑之宣告，此有本
    院被告前案紀錄表在卷可按。本院審酌其觸犯本件過失傷害
    罪，固有不該，但其於本院審理階段，已另在原審法院與告
    訴人經調解成立並已實際賠償調解金額新臺幣38萬元，此有
    前揭卷附調解筆錄等件可稽。足見被告於犯後尚知正視己非
    ，並盡力彌補其所造成之損害，誠堪認定其經此教訓後，當
    知所警惕，且依上開調解筆錄所載，告訴人亦同意給予被告
    自新之機會等語，實宜使被告有機會得以改過遷善，是以本
    院認尚無逕對其施以自由刑之必要，自可先賦予其適當之社
    會處遇，以期其能有效回歸社會，故對被告所宣告之刑，以
    暫不執行為適當，爰依刑法第74條第1項第1款規定，另諭知
    緩刑2年，以啟自新。
據上論斷，應依刑事訴訟法第373條、第368條，刑法第74條第1
項第1款，判決如主文。
本案經檢察官郭欣怡提起公訴，被告提起上訴後，由檢察官邱美
育到庭執行職務。
中　　華　　民　　國　　109 　年　　9 　　月　　29　　日
　　　　　　　　　刑事第十五庭  審判長法　官  劉興浪
　　　　　　　　　　　　　　　　　    法　官  古瑞君
　　　　　　　　　　　　　　　　　    法　官  陳信旗
以上正本證明與原本無異。
不得上訴。
                                      書記官  董佳貞
中　　華　　民　　國　　109 　年　　9 　　月　　29　　日
附錄本案論罪科刑法條全文：
刑法第284條
    因過失傷害人者，處一年以下有期徒刑、拘役或十萬元以下
    罰金；致重傷者，處三年以下有期徒刑、拘役或三十萬元以
    下罰金。
........................................................
（附件）　
臺灣宜蘭地方法院刑事判決　　　　　　 109年度交易字第11號
公　訴　人　臺灣宜蘭地方檢察署檢察官
被　　　告　蔡明哲　
                    
                   
上列被告因過失傷害案件，經檢察官提起公訴（108年度偵字第
5317號），被告於準備程序中就被訴事實為有罪之陳述，經本院
裁定依簡式審判程序審理，並判決如下：
    主  文
蔡明哲犯過失傷害罪，處有期徒刑肆月，如易科罰金，以新臺幣
壹仟元折算壹日。
    事  實
一、蔡明哲於民國108年8月10日下午3時26分許，駕駛車牌號碼0
    00-0000號自用小客車，沿宜蘭縣冬山鄉寶和路往羅東方向
    行駛，行經宜蘭縣○○鄉○○路000號前時，本應注意汽車行駛
    時，駕駛人應注意車前狀況及兩車並行之間隔，並隨時採取
    必要之安全措施；汽車除行駛於單行道或指定行駛於左側車
    道外，在未劃分向線或分向限制線之道路，應靠右行駛，而
    依當時天候晴、日間自然光線、路面乾燥、無缺陷、道路無
    障礙物及視距良好，並無不能注意之情形，竟疏於注意未靠
    右行駛，亦未注意對向來車，而與對向由盧怡婷所騎乘沿同
    路段往冬山方向行駛之車牌號碼000－0000號普通重型機車發
    生擦撞，致盧怡婷受有唇開放性傷口、左側無名指挫傷、胸
    部挫傷及上門牙挫傷等傷害。
二、案經盧怡婷訴由宜蘭縣政府警察局羅東分局報告臺灣宜蘭地
    方檢察署檢察官偵查起訴。
    理  由
一、按簡式審判程序之證據調查，不受第159條第1項之限制，刑
    事訴訟法第273條之2定有明文。是依上開規定，於行簡式審
    判程序之案件，被告以外之人於審判外之陳述，除有其他不
    得作為證據之法定事由外，應認具有證據能力。查本件如下
    引用被告以外之人於審判外之陳述，因本案採行簡式審判程
    序，復無其他不得做為證據之法定事由，揆諸前揭說明，應
    認均具有證據能力，合先敘明。
二、上開犯罪事實，業據被告蔡明哲於警詢、偵查及本院審理中
    均坦承不諱，核與證人即告訴人盧怡婷於警詢及偵查中之指
    述相符，並有醫療財團法人羅許基金會羅東博愛醫院診斷證
    明書、道路交通事故現場圖、道路交通事故調查報告表（一
    ）、(二)各1紙、肇事人自首情形紀錄表、當事人酒精測定
    紀錄表各2紙、交通部公路總局臺北區監理所108年11月29日
    北監基宜鑑字第1080292769號函附鑑定意見書1份、現場照
    片24張及行車紀錄器畫面翻拍照片4張在卷可憑，可佐被告
    前開出於任意性之自白核與事實相符，得採為認定事實之證
    據。按「汽車除行駛於單行道或指定行駛於左側車道外，在
    未劃分向線或分向限制線之道路，應靠右行駛」；「汽車行
    駛時，駕駛人應注意車前狀況及兩車並行之間隔，並隨時採
    取必要之安全措施，不得在道路上蛇行，或以其他危險方式
    駕車」，道路交通安全規則第95條第1項、第94條第3項分別
    定有明文。被告駕駛車輛自應注意遵守上開規則，而依當時
    天候晴、日間自然光線，路面乾燥、無缺陷，亦無障礙物，
    視距良好等客觀情況，並無不能注意之情事，竟疏未注意及
    此而疏未靠右行駛，且未注意對向來車，而與告訴人所騎乘
    機車發生碰撞，被告就本件車禍事故之發生顯有違反前開交
    通安全規則所定注意義務之過失，足徵被告之過失行為與告
    訴人所受上開傷害間，具有相當因果關係；且本件經送交通
    部公路總局臺北區監理所基宜區車輛行車事故鑑定會鑑定亦
    同此意見，認：「一、蔡明哲駕駛自小客車，行經未劃分向
    標線路段，疏未靠右行駛，且未注意對向來車，為肇事原因
    。二、盧怡婷駕駛普通重機車，行經未劃分向標線路段，靠
    右行駛煞閃不及，無肇事因素。」等語，此有交通部公路總
    局臺北區監理所基宜區車輛行車事故鑑定會鑑定意見書1份
    在卷可參（見108年度偵字第5317號卷第21頁至第22頁），
    足徵被告之過失行為與告訴人之傷害結果間，具有相當因果
    關係。綜上，足認被告前揭自白與事實相符，堪予採信。本
    案事證明確，被告犯行洵堪認定，應予依法論科。
三、論罪科刑：
（一）核被告所為，係犯刑法第284條前段之過失傷害罪。
（二）被告於肇事後，在未被有偵查犯罪職權之公務員或機關發
      覺前，於警員據報前往現場處理時，在場並當場向警員自
      首，承認為肇事人而願受裁判等情，有宜蘭縣政府警察局
      羅東分局交通分隊道路交通事故肇事人自首情形紀錄表1
      紙在卷可佐（見警卷第27頁），核其情節與自首之規定相
      符，爰依刑法第62條前段之規定減輕其刑。
（三）爰審酌被告並無犯罪科刑紀錄，有臺灣高等法院被告前案
      紀錄表1紙在卷可憑（見本院卷第9頁），素行良好，其駕
      駛動力交通工具行駛於道路，本應小心謹慎以維自身及他
      人之安全，竟疏未注意遵守上開道路交通安全規則之規定
      ，疏未靠右行駛，且未注意對向來車，以致肇事使告訴人
      受有上開傷勢，過失情節及犯罪所生危害均非輕，其犯後
      雖表示有意賠償告訴人之損害，惟未與告訴人達成和解，
      犯罪所生危害未經彌補，應予非難，兼衡其於本院審理中
      自陳高職畢業、從事賣魚工作、家庭經濟狀況勉持、已婚
      、須扶養妻子及1個2歲的小孩，還有1個快出生的小孩等
      情（見本院卷第60頁）及犯後坦承犯行之態度等一切情狀
      ，量處如主文所示之刑，並諭知易科罰金之折算標準。
據上論斷，應依刑事訴訟法第273條之1第1項、299條第1項前段
，刑法第284條前段、第62條前段、第41條第1項前段，刑法施行
法第1條之1第1項、第2項前段，判決如主文。
本案經檢察官郭欣怡提起公訴，檢察官張學翰到庭執行職務。
中    華    民    國    109    年    6    月    24    日
                  刑事第二庭  法  官  陳嘉瑜